【裁判字號】    88,訴,1522
【裁判日期】    891227
【裁判案由】    毒品危害防制條例
【裁判全文】
臺灣板橋地方法院刑事判決                        八十八年度訴字第一五二二號
    公  訴  人  臺灣板橋地方法院檢察署檢察官
    被      告  戊○○
    被      告  丁○○
    共      同
    指定辯護人          甲○
右列被告因毒品危害防制條例案件，經檢察官提起公訴（八十八年度毒偵緝字第五二
號、偵緝字第一三三四號），甲○判決如左：
    主  文
丁○○連續販賣第二級毒品，累犯，處有期徒刑柒年陸月。扣案之第二級毒品安非他
命壹包（淨重零點壹捌公克）沒收銷燬之；所得財物新臺幣參仟元沒收之，如全部不
能沒收時，以其財產抵償之。
戊○○幫助販賣第二級毒品，未遂，累犯，處有期徒刑貳年。
    事  實
一、丁○○曾於民國八十二年間，因違反麻醉藥品管理條例案件，經甲○判處有期徒
    刑二月，如易科罰金以三百元折算一日，經上訴臺灣高等法院，由臺灣高等法院
    撤銷改判有期徒刑二月，如易科罰金以三百元折算一日確定，於八十三年十月十
    一日易科罰金執行完畢，戊○○曾於七十九年間，因傷害致死案件，經甲○判處
    有期徒刑七年六月，並減刑為有期徒刑三年九月，經上訴臺灣高等法院，由臺灣
    高等法院駁回上訴確定，於八十二年五月十一日因縮短刑期假釋，刑期至八十三
    年六月十八日屆滿，以已執行論；丁○○竟不知悔改，基於販賣第二級毒品安非
    他命之概括犯意，意圖營利，先後於民國八十七年九月初、九月中旬、十月初某
    日（起訴書略載為九月初起）之二十一時至二十二時間，均由辛○○打丁○○所
    使用之行動電話號碼：0000000000號，與丁○○約定交易安非他命之
    時間、地點，連續在臺北縣板橋市○○路、板新路口，以每包新臺幣（下同）一
    千元之價格，販賣安非他命一包予辛○○共三次（辛○○施用毒品部分另由臺灣
    板橋地方去院檢察署檢察官偵查）。嗣於八十七年十二月二十三日二十一時三十
    分許，在臺北縣板橋市○○街三十號二樓，經警查獲辛○○後，由辛○○供出安
    非他命來源為丁○○，並與警方配合，以前揭行動電話號碼連絡丁○○，佯稱欲
    購買一千元之安非他命，使丁○○誤信為真，應允販賣安非他命予辛○○，並約
    定於同前地點之臺北縣板橋市○○路、板新路口交易，戊○○明知丁○○欲販賣
    安非他命予辛○○，竟仍基於幫助丁○○販賣安非他命之犯意，駕駛車號Ｍ４─
    八六八號營業小客車，搭載丁○○及女友丙○○（業經不起訴處分確定）至臺北
    縣板橋市○○路、板新路口，與辛○○碰面，嗣於八十七年十一月二十三日二十
    三時十五分許，戊○○駕車搭載丁○○依約到達臺北縣板橋市○○路、板新路口
    時，即由埋伏之員警上前查獲丁○○、戊○○與丙○○，而販賣未遂，並自丁○○身上起出供其販賣之以金色年代大飯店火柴盒盛裝之安非他命一包（驗餘淨重
    ○．一八公克），另在戊○○車內查獲乙只由富邦商業銀行信封袋所盛裝之安非
    他命一包（驗餘淨重０．三八公克）。
二、案經台北縣警察局海山分局報請台灣板橋地方法院檢察署檢察官偵查起訴。
    理  由
一、訊據被告丁○○矢口否認有販賣安非他命予辛○○之犯行，被告丁○○辯稱：伊
    之前與辛○○都是一起出錢買安非他命，伊沒有賣安非他命給辛○○，查獲當天
    伊是去向辛○○要錢的，他之前欠伊一千元，辛○○已經躲伊很久了，是劉嘉明
    說有看到辛○○，所以伊才趕過去向他要錢，金色年代大飯店的火柴盒是伊從旅
    館裡拿出來的，伊不知道裡面有裝安非他命云云，另訊據被告戊○○亦矢口否認
    有幫助販賣安非他命之犯行，被告戊○○辯稱：伊不認識辛○○，當天伊只是載
    丁○○至臺北，在回程途中，丁○○接到電話，伊才載丁○○到臺北縣板橋市○○路、板新路口，伊沒有與丁○○一起販賣安非他命云云。經查：
    (1)右揭被告丁○○販賣安非他命之犯罪事實，迭據證人辛○○迭於警訊及偵查中
      證述明確（見八十七年十二月二十四日警訊筆錄、同日偵訊筆錄、八十八年一
      月十三日偵訊筆錄），並有金色年代大飯店火柴盒裝之白色結晶粉末一包足資
      佐證，而該白色結晶粉末經送檢驗結果，係甲基安非他命（驗餘淨重○．一八
      公克），亦有法務部調查局八十八年十一月三日第00000000號檢驗通
      知書附於甲○卷可稽，雖證人辛○○於警訊、偵查初訊時所證稱其係於八十七
      年九月初、九月中旬、十月初間，連續三次向被告丁○○以每包一千元之代價
      購買安非他命一小包等情（見八十八年度偵字第八三七號案卷第十二頁及第三
      十五頁背面），與其嗣於偵查中所證稱：伊是跟丁○○買安非他命的，約在八
      十七年七、八月左右，在中山路與板新路口，一次都買五百元至一千元，買過
      二、三次等語（見八十八年度偵字第八三七號案卷第五十一頁背面），就所買
      日期、次數及金額互有出入，惟證人辛○○就向被告丁○○購買安非他命乙節
      ，則始終供述如一，況且證人辛○○於警訊、偵查初訊較接近於犯罪時點，記
      憶較為清晰，且所為證詞亦均互核一致，自以證人辛○○於警訊、偵查初訊之
      證詞係屬可採。再者，證人辛○○所證稱供與被告丁○○聯絡購買安非他命之
      行動電話號碼0000000000號，經甲○向臺灣大哥大股份有限公司函
      詢用戶名稱結果，雖為乙○○之人所登記使用，有該公司八九資警五二八０七
      號函可稽，惟被告丁○○對於曾於八十七年間以乙○○名義申請行動電話之情
      則坦承不諱，益徵證人辛○○之指證，並非無據。又參諸證人丙○○於警訊時
      證稱：查獲當天是伊與戊○○開營小客Ｍ四─八六八號載丁○○送安非他命至
      交易地點交易安非他命等語（見八十八年度偵字第八三七號案卷第二十頁背面
      ），及同案被告戊○○於偵查時供稱：伊和丙○○住宿於金色年代大飯店，丁○○與他先生來找伊，他先生叫劉嘉明，伊與丙○○欲外出，丁○○的先生要
      求順便帶他老婆到臺北市○○○街與南昌街口，後來因有人要向丁○○買安非
      他命，伊順路帶她去等語（見八十八年度偵字第八三七號案卷第八十九頁背面
      ），均核與證人即承辦警員己○○於甲○到庭證稱：當時伊等是聲請搜索票一
      起去查到辛○○，伊等當場叫辛○○打電話給賣他安非他命的人，因為伊約定
      地點，戊○○開計程車載丁○○及另一個女孩子來，才查獲戊○○及丁○○等
      語（見甲○八十九年六月二十一日訊問筆錄）相符，復參諸被告丁○○確係於
      約定時間由同案被告戊○○搭載前往約定地點欲找辛○○始為警查獲，並在其
      上衣口袋內查獲一包由金色年代大飯店火柴盒盛裝之安非他命等情，被告丁○○販賣安非他命予辛○○之犯行，應堪認定。至辛○○雖於八十七年十二月二
      十三日因出於警方之誘導向被告丁○○買受安非他命，但被告丁○○原有存貨
      待售，販賣之意甚為明顯，於此買方無買受真意情況下，充其量屬販賣未遂，
      尚難解免被告丁○○應負之刑責，是被告前揭所辯顯係事後圖卸刑責之詞，不
      足採信。
    (2)次查，被告戊○○右揭幫助販賣安非他命之犯罪事實，業據證人辛○○於警訊
      、偵查、證人丙○○於警訊及證人即承辦警員己○○於甲○調查時分別證述確
      實，並有在被告丁○○上衣口袋內起獲之以金色年代大飯店火柴盒裝之安非他
      命（驗餘淨重○．一八公克）足資佐證，而證人辛○○雖僅指證係被告丁○○
      販賣安非他命給伊之情，惟參諸證人丙○○於警訊時證稱：查獲當天是伊與戊○○開營小客Ｍ四─八六八號載丁○○送安非他命至交易地點交易安非他命等
      語（見八十八年度偵字第八三七號案卷第二十頁背面），及證人即承辦警員己○○於甲○到庭證稱：當時伊等是聲請搜索票一起去查到辛○○，伊等當場叫
      辛○○打電話給賣他安非他命的人，因為伊約定地點，戊○○開計程車載丁○○及另一個女孩子來，才查獲戊○○及丁○○等語（見甲○八十九年六月二十
      一日訊問筆錄），及被告戊○○嗣於偵查中所自承：伊和丙○○住宿於金色年
      代大飯店，丁○○與他先生來找伊，他先生叫劉嘉明，伊與丙○○欲外出，丁○○的先生要求順便帶他老婆到臺北市○○○街與南昌街口，後來因有人要向
      丁○○買安非他命，伊順路帶她去等語（見八十八年度偵字第八三七號案卷第
      八十九頁背面），足徵被告戊○○應有明知被告丁○○欲前往臺北縣板橋市○○路、板新路口販賣安非他命，仍受其所託搭載前往之行為，被告戊○○有幫
      助被告丁○○販賣安非他命之犯意與行為，堪予認定。
    (3)綜上所述，被告丁○○所辯未販賣安非他命予辛○○云云及戊○○所辯僅係載
      丁○○外出等語，均屬卸飾之詞，不足採信。本件事證明確，被告丁○○、戊○○犯行，洵堪認定，應予依法論處。
三、按毒品危害防制條例第二條已將安非他命列為第二級毒品，核被告丁○○所為，
    係犯毒品危害防制條例第四條第二項之販賣第二級毒品既遂罪，及同條例第四條
    第五項、第二項之販賣第二級毒品未遂罪。被告丁○○非法持有第二級毒品安非
    他命之低度行為，應為非法販賣第二級毒品安非他命之高度行為所吸收，不另論
    罪。被告丁○○先後多次販賣第二級毒品安非他命犯行，時間緊接，犯罪構成要
    件相同，顯係基於概括之犯意反覆為之，應依刑法第五十六條連續犯之規定，論
    以較重之販賣第二級毒品既遂一罪，並加重其刑。另被告戊○○所為，係犯刑法
    第三十條第一項、毒品危害防制條例第四條第五項、第二項之幫助販賣第二級毒
    品未遂罪，公訴人雖認被告戊○○前揭所為，係犯毒品危害防制條例第四條第二
    項之販賣第二級毒品罪嫌云云，然查，刑法上之幫助犯，係以幫助之意思，對於
    正犯資以助力，而未參與實施犯罪之行為者而言，如就構成犯罪事實之一部，已
    參與實施，即屬共同正犯（最高法院四十九年臺上字第七七號著有判例），本件
    被告戊○○僅係搭載被告丁○○前往約定地點，由被告丁○○自行與辛○○交易
    安非他命，已如前述，是被告戊○○並未參與實施被告丁○○販賣安非他命之構
    成要件行為，自難謂其與被告丁○○係屬共同正犯，又被告戊○○搭載被告丁○○前往與辛○○交易安非他命之該次幫助販賣行為，既因係出於警察之誘捕，自
    應屬幫助販賣未遂，是公訴人所認，顯有未洽。又被告戊○○應依刑法第二十六
    條前段未遂犯規定及第三十條第二項幫助犯之規定，減輕其刑，並遞減之。又查
    被告丁○○曾於八十二年間，因違反麻醉藥品管理條例案件，經甲○判處有期徒
    刑二月，如易科罰金以三百元折算一日，經上訴臺灣高等法院，由臺灣高等法院
    撤銷改判有期徒刑二月，如易科罰金以三百元折算一日確定，於八十三年十月十
    一日易科罰金執行完畢，被告戊○○曾於七十九年間，因傷害致死案件，經甲○
    判處有期徒刑七年六月，並減刑為有期徒刑三年九月，經上訴臺灣高等法院，由
    臺灣高等法院駁回上訴確定，於八十二年五月十一日因縮短刑期假釋，刑期至八
    十三年六月十八日屆滿，以已執行論，有臺灣高等法院檢察署刑案紀錄簡覆表附
    卷足憑，其於五年之內，再犯本件有期徒刑以上之罪，係屬累犯，應依刑法第四
    十七條之規定加重其刑。爰審酌被告丁○○非法販賣安非他命，及被告戊○○幫
    助販賣安非他命，均危害國民健康及社會治安甚鉅，處刑不宜寬縱，暨被告丁○○、戊○○之犯罪動機、目的、手段及犯罪後態度等一切情狀，各量處如主文所
    示之刑，以示懲儆。
四、至扣案之以金色年代大飯店火柴盒盛裝之安非他命一包（驗餘淨重○．一八公克
    ），係供被告丁○○販賣之用，屬查獲之毒品，應依毒品危害防制條例第十八條
    第一項前段之規定，宣告沒收銷燬之；又被告丁○○販賣安非他命所得之三千元
    ，應依毒品危害防制條例第十九條第一項之規定宣告沒收之，如全部或一部不能
    沒收時，以其財產抵償之。另在戊○○車上所查獲之安非他命一包（驗餘淨重０
    ．三八公克），業經被告戊○○自承係丁○○交付給伊的等語不諱（見甲○八十
    九年十二月十三日訊問筆錄），亦無證據證明與被告丁○○販賣安非他命、被告
    戊○○幫助販賣安非他命之犯行，有何直接關聯，爰不併予宣告沒收，附此敘明
    。
五、公訴意旨另以：被告丁○○、戊○○共同基於意圖營利之概括犯意聯絡，於八十
    七年九月初起至同年十二月二十三日止，在臺北縣板橋市○○路、板新路口等地
    ，以一萬元之價格，販賣第二級毒品予車號八０八之不詳姓名計程車司機，或以
    二千五百元之價格，販賣０．八公克之安非他命予車號九九八、九六六、綽號強
    、綽號嘉明，或以二千元之價格，販賣安非他命予綽號枝之人，或以五千元之價
    格，販賣二．二公克之安非他命予文良，復販賣三千元及一萬元之安非他命予綽
    號文龍之人，因認被告丁○○、戊○○涉有毒品危害防制條例第四條第二項之販
    賣安非他命罪嫌云云。按犯罪事實應依證據認定之，無證據不得推定其犯罪事實
    ，刑事訴訟法第一百五十四條定有明文。公訴人認被告丁○○、戊○○涉有前揭
    販賣安非他命罪嫌，無非以證人辛○○之指證、金色年代大飯店二０五室內查獲
    安非他命三包、安非他命殘渣袋六包、吸食器一個、電子磅秤一個、安非他命分
    裝袋五十二個、分裝安非他命用之吸管一支、帳冊二張，被告戊○○未能提供綽
    號「大老」之人以供查證及被告二人因共同販賣安非他命予辛○○而經警查獲等
    情，以為論據。訊據被告丁○○、戊○○則堅決否認涉有右揭犯行，被告丁○○
    辯稱：伊沒有販賣安非他命，伊只認識辛○○及綽號嘉明之人，其他人伊不認識
    等語，被告戊○○辯稱：伊是與丙○○一起向計程車司機買安非他命，不是伊賣
    安非他命給計程車司機，旅館房間的安非他命是伊與丙○○一起買回來要自己吸
    的，磅秤是一個綽號「大老」的寄放的，分裝袋也是「大老」寄放的，帳冊是伊
    與丙○○一起向別人買安非他命回來後記下來的等語。經查：(1)證人辛○○之證
    詞，及被告丁○○與被告戊○○一起於八十七年十二月二十三日二十三時十五分
    許，在臺北縣板橋市○○路、板新路口經警查獲之情，充其量僅能證明被告丁○○有販賣安非他命予辛○○之犯行，及被告戊○○有幫助被告丁○○販賣安非他
    命之犯行，已如前述，尚不足以認定被告丁○○、戊○○即有共同販賣安非他命
    予車號八０八號等計程車司機及其他人之行為。(2)又在金色年代大飯店二０五號
    房間內所查獲安非他命三包、安非他命殘渣袋六包、吸食器一個、電子磅秤一個
    、安非他命分裝袋五十二個、分裝安非他命用之吸管一支、帳冊二張等物，業經
    被告戊○○供稱：旅館房間裡的安非他命是伊與丙○○一起買回來要自己吸的，
    磅秤是一個綽號「大老」的寄放的，分裝袋也是「大老」寄放的，帳冊是伊與丙○○一起向別人買安非他命回來後記下來的等語（見甲○八十九年十二月十三日
    審判筆錄），雖被告戊○○並不能舉出該綽號「大老」之人以實其說，惟參諸證
    人丙○○於警訊時所證稱：金色年代大飯店二０五室伊租房處，起獲安非他命三
    包、安非他命殘渣袋六包、分裝袋五十二個、吸食器一個、分裝安非他命用吸管
    一支、電子磅秤一台、帳冊均係伊與戊○○二人共有，帳冊是伊與戊○○向別人
    購買安非他命時將重量及價錢紀錄下來，不是販賣安非他命時記載的等語（見八
    十八年度偵字第八三七號案卷第二十頁），及於甲○調查時證稱：帳冊是伊與戊○○向別人買安所記下的，電子秤、分裝袋是戊○○的朋友寄放的，伊不認識等
    語（見甲○八十八年十月五日訊問筆錄），證人丙○○之證詞雖就電子磅秤及分
    裝袋究係何人所有乙節，稍有出入，惟就安非他命係供其與戊○○施用，帳冊係
    渠等向他人購買安非他命之紀錄等情，則與被告戊○○供述互相一致，則被告戊○○所辯，即非不可採信。況且，警察亦未查獲任何於該帳冊內所記載之車號八
    ０八、九九八、九六六、七三九、九九八、九六六之計程車司機，及綽號為枝、
    嘉明、文良、文龍等人出面指證被告丁○○、戊○○確有共同販賣安非他命予他
    人之犯行，是被告丁○○、戊○○所辯未販賣計程車司機及綽號枝等人，並非不
    可採信。此外，復查無其他積極證據足以證明被告丁○○、戊○○確有前揭公訴
    意旨所訴販賣安非他命之犯行，不能證明被告丁○○、戊○○犯罪，原應諭知渠
    等二人無罪判決，惟因公訴人認此部分與前揭被告丁○○、戊○○論罪部分有連
    續犯之裁判上一罪關係，甲○自不另為無罪之諭知，附此敘明。
六、至併辦意旨略以（即八十八年度偵字第一八七五五號案卷及八十九年度偵字第九
    五六八號案卷）：被告丁○○基於販賣第二級毒品安非他命之概括犯意，意圖營
    利，先於八十八年四月二十六日二十二時許，以二千元之價格，販賣安非他命予
    張勝發，復於八十八年七月初晚上七時許，在臺北縣中和市○○路、圓山路口，
    以一千元之價格，販賣安非他命予庚○○，因認被告丁○○涉有毒品危害防制條
    例第四條第二項之販賣第二級毒品罪嫌云云，訊據被告丁○○堅決否認有販賣安
    非他命予庚○○、張勝發之行為，又證人庚○○、張勝發二人雖分別於警訊中指
    證被告丁○○販賣安非他命予渠等二人，惟嗣於偵查時，證人庚○○則改稱：伊
    沒有向丁○○買安非他命云云，證人張勝發亦改稱：伊沒有向丁○○買過安非他
    命云云，是證人庚○○、張勝發之指證，前後反覆不一，非無瑕疪可指，自不得
    以渠等有瑕疪之證詞，遽認被告丁○○有販賣安非他命予渠等之犯行。此外，復
    查無其他積極證據足資證明被告丁○○有前揭移送併辦意旨所指之販賣安非他命
    犯行，甲○自無從併予審理，應退回該併辦部分，由檢察官另行依法處理。
據上論結，應依刑事訴訟法第二百九十九條第一項前段，毒品危害防制條例第四條第
第二項、第五項、第十八條第一項前段、第十九條第一項，刑法第十一條前段、第五
十六條、第三十條第一項、第二項、第二十六條前段、第四十七條，判決如主文。
本案經檢察官謝宗輔到庭執行職務。
中      華      民      國    八十九    年   十二     月    二十七    日
                                      臺灣板橋地方法院刑事第六庭
                                          法  官  葉  靜  芳
右正本證明與原本無異。
如不服本判決，應於判決送達後十日內向甲○提出上訴狀 (應附繕本) 。
                                          書記官  黃  大  千
中      華      民      國     九十     年      一      月      二      日
附錄本案論罪科刑法條：
毒品危害防制條例第四條：
製造、運輸、販賣第一級毒品者，處死刑或無期徒刑；處無期徒刑者，得併科新臺幣
一千萬元以下罰金。
製造、運輸、販賣第二級毒品者，處無期徒刑或七年以上有期徒刑，得併科新臺幣七
百萬元以下罰金。
製造、運輸、販賣第三級毒品者，處五年以上有期徒刑，得併科新臺幣五百萬元以下
罰金。
製造、運輸、販賣專供製造或施用毒品之器具者，處一年以上七年以下有期徒刑，得
併科新臺幣一百萬元以下罰金。
前四項之未遂犯罰之。


司法院資訊處製作；財團法人民間司法改革基金會備份。
